臺灣苗栗地方法院民事簡易判決　　　　　　　　　　　九十一年苗簡字第五七七號
　　原　　　告　甲○○
　　被　　　告　乙○○
右當事人間，請求損害賠償事件，本判決如左：
    主      文
被告應給付原告新臺幣捌萬柒仟貳佰元，及自民國九十一年十月二十五日起至清償日
止按年息百分之五計算之利息。
原告其餘之訴駁回。
訴訟費用由被告負擔拾分之柒；餘由原告負擔。
本判決第一項於原告以新臺幣貳萬玖仟元為被告供擔保後，得假執行。
原告其餘假執行之聲請駁回。
    事      實
甲、原告方面：
一、聲明：
（一）被告應給付原告新臺幣（下同）十二萬五千三百零七元，及自訴狀繕本送達翌
      日起至清償日止，按年息百分之五計算之利息。
（二）願供擔保請准宣告假執行。
二、陳述：
（一）被告乙○○於民國九十年五月二十四日下午六時十五分許，駕駛車號：ＯＬ—
      八四一○號自用小貨車，於行經苗栗縣通宵鎮臺一線一三四公里處（泉順鐵材
      行前），應注意能注意而疏於注意，與原告騎乘ＢＸＴ—一七二號重型機車發
      生擦撞，致原告人、車倒地，因而受傷就醫，被告因過失傷害罪刑責部分，並
      經本院以九十一年度苗交簡字第四五九號判處拘役四十日，如易科罰金，以三
      百元折算一日確定在案，爰依民法第一百八十四條第一項前段、第一百九十三
      條第一項、第一百九十五條第一項請求被告損害賠償。
（二）原告所受之損害，合計請求十二萬五千三百零七元：其中醫療費用八千五百零
      七元、往返就醫之交通費一萬一千九百元、受傷期間無法工作工資損失七萬元
      、住院期間看護一萬二千九百元、機車損壞回復原狀費一萬二千元、慰撫金一
      萬元。
三、證據：提出修車收據、估價單、看護證明、上班證明、兼差證明影本各一件、診
          斷證明書影本二件、醫院收據影本二十三張、車資收據影本十六張為證。
乙、被告方面：
一、聲明：原告之訴駁回。
二、陳述：原告請求金額太多，伊無法負擔。
丙、本院依職權調閱九十一年度苗交簡字第四五九號刑事卷宗，並查詢車號ＢＸＴ—
    一七二號重型機車之車籍。
    理      由
一、本件原告主張：被告乙○○於九十年五月二十四日下午六時十五分許，駕駛車號
    ：ＯＬ—八四一○號自用小貨車，於行經苗栗縣通宵鎮臺一線一三四公里處（泉
    順鐵材行前），應注意能注意而疏於注意，與原告騎乘ＢＸＴ—一七二號重型機
    車發生擦撞，致原告人、車倒地，因而受傷就醫，爰依民法第一百八十四條第一
    項前段、第一百九十三條第一項、第一百九十五條第一項請求被告損害賠償等語
    ；被告則以原告請求金額太多等語置辯。
二、原告主張：被告於上開時、地駕車過失傷害原告之事實，為被告所不否認，並有
    道路交通事故調查報告表一件、照片三幀附臺灣苗栗地方法院檢察署九十一年度
    偵字第二二一號偵查卷宗第十二、十九、二十頁可稽，復有原告提出、被告不爭
    執其真正之診斷證明書二件附卷可證，而被告上開肇事行為，亦經本院以九十一
    年度苗交簡字第四五九號判處拘役四十日（得易科罰金）確定在案，應堪信為真
    實。
三、本件兩造之爭點，厥在於原告依法應受損害賠償之數額為何。茲分項敘述如次：
（一）醫療費用：
      原告請求醫療費用八千五百零七元。按「保險對象因汽車交通事故，經本保險
      提供醫療給付者，本保險之保險人，得向強制汽車責任保險之保險人代位請求
      該項給付」，全民健康保險法第八十二條定有明文。本件被告到庭自承：其上
      開肇事車輛係向別人所租，那台車有汽車強制第三人責任險等語，是本件汽車
      交通事故醫療費用中，屬於全民健康保險局支出之部分，原告就該部分之損害
      賠償請求權，已移轉予中央健保局，原告自不得再向被告請求。次按：「診斷
      書費用如係被害人為證明損害發生及其範圍所必要之費用，應納為損害之一部
      分，得請求加害人賠償」（最高法院九十一年度臺上字第一六一○號判決參照
      ）。經查：原告提出、被告不爭執其為真正之九十一年三月十九日一品堂中醫
      診所診斷證明書影本內記載：「此病患宜休息治療約六十天，患者於九十年五
      月三十日至九十年七月二十五日到本院就診十五次」、「備註：因第四腰椎骨
      折壓迫神經導致雙下肢痲痹酸痛之後遺症需續復健治療」，經核與原告提出、
      被告亦不爭執其真正之苗栗縣苑裡李綜合醫院九十年六月二日診斷證明書影本
      醫囑欄記載：「於九十年五月二十四日（按：本件車禍發生之日）於本院急診
      治療同日住院，五月二十四日至二十九日出院（共六天），六月二日門診」，
      其診斷欄亦有：「第四腰椎骨折」之記載相符，堪信原告所提九十年五月二十
      四日至同年七月二十五日間之醫療、復健等單據，確為本件車禍所致，惟逾此
      期間之單據，雖被告亦不否認其形式上之真實性，但原告無法證明與本件車禍
      有關，尚難憑採。綜上，原告所提醫療單據中，上開期間在苑裡李綜合醫院、
      財團法人振興復健醫學中心及苑裡一品堂中醫診所就醫之自付額二千九百七十
      元及診斷證明書費一百十元，共三千零八十元之部分，為有理由，應予准許，
      逾此部分之請求為無理由，應予駁回。
（二）往返醫療交通費：
      按被害人因受傷住院、通院、退院、轉院所支出之交通費，亦為治療所必需之
      費用，自得請求加害人賠償（最高法院四十三年度臺上字第六三六號判決、四
      十四年度臺上字第一○八號判決、五十七年度臺上字第一六六三號判決、五十
      八年度臺上字第一二六九號判決、五十九年臺上字第七六七號判決，可資參照
      ）。經查：原告主張前開醫療期間，往返交通費一萬一千九百元，此有原告提
      出、被告不爭執其真正之計程車收據影本十六張在卷可稽，且與本件車禍具相
      當因果關係，而為原告往返如當事人欄所載之苗栗縣後龍鎮住所及苑裡鎮一品
      堂中醫診所間所必要者，經核無不合，應予准許。
（三）喪失工作能力之損失：
      原告請求受傷期間無法工作及兼差之損失為七萬元。按「不法侵害他人之身體
      或健康者，對於被害人因此喪失或減少勞動能力或增加生活上之需要時，應負
      損害賠償責任」，民法第一百九十三條第一項，定有明文。次按：「被害人因
      身體健康被侵害而喪失勞動能力所受之損害，其金額應就被害人受侵害前之身
      體健康狀態、教育程度、專門技能、社會經驗等方面酌定之，不能以一時一地
      之工作收入為準」，最高法院著有六十三年臺上字第一三九四號判例，可資參
      照。經查：原告主張其因被告過失致傷，需休息治療二月無法工作等情，有上
      開一品堂中醫診所診斷證明書可證，其在此期間喪失之工作能力，除有原告提
      出、被告不爭執其真正之卷附苗栗縣後龍鎮媽靈宮管理委員會九十一年三月二
      日證明書影本一件，得以證明原告於二月休息治療期間喪失六萬元之薪資所得
      外，由原告另提出被告不爭執其真正之苗栗縣政府、行政院主計處、國泰人壽
      保險股份有限公司九十年度扣繳憑單影本各一件，記載所得期間均為九十年一
      月至十二月，所得分別為一萬零五百二十元、九千六百二十元及一千九百二十
      一元，揆諸前揭說明，可認依原告受侵害前之狀態，每月另可獲得一千八百三
      十八元之收入（10520+9620+1921﹦22061/12﹦1838元以下四捨五入），是原
      告請求上開休息治療之二月期間，喪失工作能力之損失在六萬一千八百三十八
      元之範圍內為有理由，應予准許，逾此部分之請求為無理由，應予駁回。
（四）機車損壞回復原狀費用：
      按「不法毀損他人之物者，被害人得請求賠償其物因毀損所減少之價額」，民
      法第一百九十六條定有明文。次按：「依民法第一百九十六條請求賠償物被毀
      損所減少之價額，得以修復費用為估定之標準，但以必要者為限（例如：修理
      材料以新品換舊品，應予折舊）」（最高法院七十七年度第九次民事庭會議決
      議一可資參照）。經查：原告雖提出被告不爭執其真正之估價單及收據影本各
      一件，請求修理上開機車費用一萬二千元，惟上開費用項目均係零件，依上開
      說明，其折舊價差部分自應扣除。而經本院依職權自法務部網站查詢原告上開
      機車之車籍，該車係八十六年十月出廠（無出廠日期，以該月十五日為準），
      是至九十年五月二十四日肇事時止，計使用達二點五月加上三年及一百五十四
      日，復依行政院公布之固定資產耐用年數表及固定資產折舊率表，系爭機車耐
      用年數為三年，每年折舊率為千分之五百三十六，原告所得請求之修車費用應
      為三百八十二元（計算式如附表），是原告在此範圍內之請求為有理由，應予
      准許，逾此部分則為無理由，應予駁回。
（五）慰撫金：
      按「不法侵害他人之身體、健康、名譽、自由、信用、隱私、貞操，或不法侵
      害其他人格法益而情節重大者，被害人雖非財產上之損害，亦得請求賠償相當
      之金額。其名譽被侵害者，並得請求回復名譽之適當處分」，民法第一百九十
      五條第一項，定有明文。次按：「慰藉金之賠償須以人格權遭遇侵害，使精神
      上受有痛苦為必要，其核給之標準固與財產上損害之計算不同，然非不可斟酌
      雙方身分資力與加害程度，及其他各種情形核定相當之數額」，最高法院五十
      一年臺上字第二二三號判例，可資參照。爰審酌原告任職會計及其每月可得之
      收入、因本件車禍所受之傷害及被告從事組合屋之工作（見上開偵查卷宗第八
      頁）、被告於本件車禍之過失等各種情形，核定原告請求慰撫金一萬元為相當
      。
（六）至原告主張之住院期間看護費及膳食費，因原告所提上開苑裡李綜合醫院診斷
      證明書，並未認定原告於住院期間不能自理生活而需由他人看護或協助；此外
      ，原告亦未能證明其上開住院期間有何需用看護之必要；又原告請求住院期間
      之膳食費用，應屬倘未受本件過失傷害亦需支出之開支，均與本件被告之侵權
      行為，核無相當因果關係。是原告請求看護費用一萬二千元及膳食費九百元之
      部分為無理由，應予駁回。
（七）綜上所述，原告請求十二萬五千三百零七元之損害賠償，在八萬七千二百元之
      範圍內為有理由，應予准許，逾此部分為無理由，應予駁回。
四、原告陳明願供擔保，聲請宣告假執行，經核其勝訴部份，合於法律之規定，爰酌
    定相當之擔保金額宣告之；其餘假執行之聲請，因訴之駁回而失所依附，不予准
    許。
五、結論：本件原告之訴，為一部有理由，一部無理由，並依民事訴訟法第七十九條
    但書、第三百九十條第二項，判決如主文。
中　　　華　　　民　　　國　　九十一　　年　　 十二　　 月　　  五  　　日
                                        臺灣苗栗地法院民事庭
　　　　　　　　　　　　　　　　　　　　法　　　官　　伍偉華
右正本證明與原本無異。
如對本判決上訴，應於判決送達後二十日內向本院提出上訴狀。
　　　　　　　　　　　　　　　　　　　　法院書記官　　黃秀娟
中　　　華　　　民　　　國　　九十一　　年　　 十二　　 月　　  五  　　日
~F0
~T36
附表：
  ┌─────┬───────────────────────────┐
  │第一年折舊│12000x536/1000x2.5/12=1340                            │
  ├─────┼───────────────────────────┤
  │第二年折舊│（00000-0000）x536/1000x1=5714（元以下四捨五入，下同）│
  ├─────┼───────────────────────────┤
  │第三年折舊│（00000-0000-0000）x536/1000x1=2651                   │
  ├─────┼───────────────────────────┤
  │第四年折舊│（00000-0000-0000-0000）x536/1000x1=1230              │
  ├─────┼───────────────────────────┤
  │第五年折舊│（00000-0000-0000-0000-1230）x536/1000x1=571          │
  ├─────┼───────────────────────────┤
  │第六年折舊│（00000-0000-0000-0000-1230-571）x536/1000x154/365=112│
  ├─────┼───────────────────────────┤
  │合      計│1340+5714+2651+1230+571+112=11618                     │
  ├─────┴───────────────────────────┤
  │原告所得請求之修車金額00000-00000=382                             │
  └─────────────────────────────────┘
